臺灣桃園地方法院民事裁定　　　　　 100年度消債更字第84號
聲　請　人
即　債務人　張誠正
上列聲請人因消費者債務清理事件聲請更生，本院裁定如下：
    主  文
債務人張誠正自中華民國一百年十一月十六日十二時起開始更生
程序。
命司法事務官進行本件更生程序。
    理  由
一、按法院開始更生程序之裁定，應載明其年、月、日、時，並
    即時發生效力。又法院裁定開始更生或清算程序後，得命司
    法事務官，進行更生或清算程序，必要時，得選任律師、會
    計師或其他適當之自然人或法人一人為監督人或管理人，消
    費者債務清理條例第45條第1項、第16條第1項分別定有明文
    。
二、本件聲請意旨略以：聲請人前於民國96年間曾依中華民國銀
    行公會會員辦理消費金融案件無擔保債務協商機制與最大債
    權銀行渣打國際商業銀行（原名新竹國際商業銀行，下稱渣
    打銀行）成立協商，約定自96年3月起，分120期，利率8.5%
    ，於每月10日清償新臺幣（下同）18,510元，惟因聲請人配
    偶當時在家照顧未成年子女並無收入，以聲請人之收入扣除
    上揭協商金額，已無法維持全家生計，以致從未履行上開協
    商方案而毀諾。嗣聲請人又於99年5 月間與各債權銀行達成
    個別協商一致性方案，分180期，利率0%，每月清償15,250
    元，然因聲請人胞姊張耀誼（原名張貴英）於99年3 月21日
    死亡，其生前所負欠之房屋貸款債務，全由聲請人承繼負擔
    ，每月須額外負擔9,500 元，以致聲請人履行數期後即告周
    轉不靈而毀諾，是以聲請人確有不可歸責於己之事由，致履
    行顯有重大困難之情事，又其無擔保或無優先權之債務總額
    未逾1,200 萬元，亦未經法院裁定開始清算程序或宣告破產
    ，爰依法聲請更生等語。
三、經查：
  (一)聲請人主張其曾因消費借貸、自用住宅借款、信用卡、現金
    卡債務，對於渣打銀行等債權人負欠無擔保債務，於消費者
    債務清理條例施行前，曾依照中華民國銀行公會會員辦理消
    費金融案件無擔保債務協商機制，於96年1 月25日與最大債
    權銀行渣打銀行成立協商，依協商內容應自96年3 月起每月
    清償18,510元，然以聲請人當時經濟狀況根本無力負擔，以
    致從未履行上開協商方案即告毀諾。嗣聲請人復又於99年5
    月6 日與渣打銀行達成個別協商一致性方案，就其所積欠之
    債務，分180期，0利率，按期償還，其他債權銀行亦皆比照
    此同一條件辦理，合計聲請人每月應清償15,250元，惟在聲
    請人履行數期後，即又告毀諾等情，有債權人清冊、財團法
    人金融聯合徵信中心當事人綜合信用報告、個別協商一致性
    方案協議書、協議書、無擔保債務還款計劃等件在卷可稽（
    見本院卷第13～15、21～31、54～66、152～154頁），堪信
    為真。
  (二)聲請人自承其於96年協商當時之收入，同時兼任兩份工作，
    每月薪資合計約43,390元（或42,600元）等情，核與其提出
    96年度綜合所得稅各類所得資料清單所示（見本院卷第112
    頁），其96年度平均月收入為43,391元【531,329÷12＝43,
    391 ，小數點以下4捨5入（下同）】，二者差距不大，本院
    認聲請人於該時之每月平均收入應以43,391元為適當。而聲
    請人主張當時其配偶羅世鳳無工作，又需扶養2 名子女即張
    原杰、張仕杰（出生別：83年、89年）、其父親張森發（出
    生別：14年）及繳納房屋貸款，以致其收入扣除每月必要生
    活費用後，已無力履行上開協商方案等情，有聲請人全戶戶
    籍謄本、張森發之戶籍謄本、羅世鳳及張森發之95年及96年
    度綜合所得稅各類所得資料清單在卷可憑（見本院卷第35、
    36 、47 、114 、115 、127 、128 頁），核無不合。復參
    依行政院內政部所公告96年度臺灣省（含桃園縣）平均每人
    每月最低生活費9,509 元為標準，此有歷年最低生活費一覽
    表可按（見本院卷第116 頁），以聲請人首次協商時之平均
    月收入43,39 1 元，扣除其全家四口之每月基本生活費用
    38,036 元 （9,509 ×4 ＝38,036），以及支付其父親張森
    發之扶養費3,000 元，賸餘金額為2,355 元（尚未扣除房貸
    部分），已不足繳納原協商金額，益徵上開協商債務成立之
    初，確未完全考量聲請人之還款能力，如何期待聲請人能夠
    依約履行，是聲請人主張有不可歸責於己之事由，致履行協
    商顯有重大困難之情事，應堪認定屬實。
  (三)聲請人之99年度綜合所得稅各類所得資料清單所示（見本院
    卷第38頁），其99年度之平均月收入為50,996元（611,950
    ÷12＝50,996），加計聲請人陳以其配偶羅世鳳現偶有外出
    從事臨時工，每月薪資約12,000元，聲請人家戶所得每月為
    62,996元，此有聲請人提出之陳報狀可稽（見本院卷第109
    頁），扣除聲請人每月生活必要之費用計52,314元（含膳食
    衣著6,000 元、房屋貸款、水、電、瓦斯、電信收視、管理
    費等17,464元、交通費1,500 元、房屋稅、汽車稅1,350 元
    、扶養費26,000元），僅剩餘10,682元，可資挪作他用，有
    房貸繳款明細、水費繳納明細收據、電費收據、電費查詢結
    果、天然氣費收據、電信費收據、有限電視繳費通知、管理
    費收據、房屋稅繳款書、學雜費收據在卷可證（見本院卷第
    68、68、73～83、135 頁）。可見，縱不論聲請人提出之證
    據資料，尚無足認定其是否有繼承其胞姐張耀誼之債務或承
    繼之債務金額過鉅，而使其負債增加，單就聲請人前述之經
    濟收支狀況而論，實已不敷履行上開個別協商方案，即便得
    以勉力支應亦明顯拮据，是聲請人主張其收入無法履行與最
    大債權金融機構渣打銀行等間之個別協商一致性方案，應為
    可信。此外，依聲請人提出之財產及收入狀況說明書、財產
    歸屬資料清單所示（見本院卷第8 、37頁），其名下雖有財
    產即不動產3 筆及動產2 筆，然審酌其中坐落桃園縣桃園市
    ○○段32地號土地及其上同段546 建號之房屋，已設定有第
    一、二順位高額抵押權予債權人國泰世華商業銀行、彭淑媛
    ，此有上開房地之登記第二類謄本可按（見本院卷第48～51
    頁），刻經本院以100 年度司執字第14097 號強制執行事件
    執行拍賣中，亦有上開執行通知、網路法拍屋全球資訊網資
    料（見本院卷第94、95、172 頁），即使得以順利拍出並換
    價，然依一般強制執行實務經驗，於優先清償抵押債權（聲
    請人陳報現有擔保債務總額2,496,000 元）後，通常應無賸
    餘金額可再分配予其他普通債權人，抑或受分配之金額微少
    ；至動產部分即汽車1 輛（出廠年份西元1996年11月）及輕
    型機車1 台（發照日期81年1 月15日）部分，扣除折舊後，
    所餘價值均不高，有汽車行車執照、機器腳踏車行車執照可
    參（見本院卷第52、53頁），可知聲請人雖有上開財產，但
    因其上或已設定抵押擔保債權負擔或殘餘價值不高，縱全部
    加以處分，亦明顯不足以清償聲請人所積欠無擔保債務（即
    2,763,447 元）。
四、綜上所述，堪認本件聲請人確有因不可歸責於己之事由，致
    履行已成立之協商有重大困難，而有不能清償其債務之情事
    。復本件又查無聲請人有消費者債務清理條例第6條第3項、
    第8條或第46 條各款所定駁回更生聲請之事由存在，則聲請
    人聲請更生，應屬有據，並依首揭規定命司法事務官進行本
    件更生程序，爰裁定如主文所示。
中    華    民    國    100   年    11    月     9    日
                  民事第一庭  法  官  華奕超
上為正本係照原本作成。
本件不得抗告。
本裁定已於100年11月16日12時公告。
中    華    民    國   100    年    11    月    14    日
                              書記官  谷貞豫